【裁判字號】    99,事聲,19
【裁判日期】    990830
【裁判案由】    聲明異議(消債)
【裁判全文】
臺灣宜蘭地方法院民事裁定              99年度事聲字第19號
聲明異議人  華南商業銀行股份有限公司
法定代理人  甲○○
相  對  人  乙○○
代  理  人  黃豪志律師
上列當事人間消費者債務清理更生執行事件，聲明異議人對於民
國99年7月19日本院99年度司執消債更字第6號所為更生方案認可
之裁定提出異議，本院裁定如下：
    主  文
異議駁回。
    理  由
一、異議意旨略以：本件債務人正值壯年，為提高清償比例，應
    予延長至8年，否則難符事理之平。債務人負債之原因乃其
    奢侈浪費所致。為此向本院提出異議，並請求廢棄原裁定等
    語。
二、按債務人有薪資、執行業務所得或其他固定收入，法院認更
    生方案之條件公允者，得不經債權人會議可決，逕依債務人
    之聲請或依職權以裁定認可更生方案，消費者債務清理條例
    （下稱消債條例或同條例）第64條第1項定有明文。又按消
    債條例之制定，乃為使負債務之消費者得依同條例所定程序
    清理其債務，保障債權人之公平受償，以謀求消費者經濟生
    活之更生，故除有同條例第63條第1項、第64條第2項所定之
    情形外，法院得斟酌裁量認可更生方案。又法院逕行裁定認
    可更生方案前，應將更生方案之內容及債務人之財產及收入
    狀況報告書通知債權人，並使債權人有陳述意見之機會，惟
    債權人所為之陳述，僅供法院判斷是否逕行裁定認可更生方
    案之參考，並無拘束法院之效力。
三、經查：
（一）本件債務人聲請更生，前經本院以民國99年度消債更字第
      4號民事裁定開始更生程序在案，此有上開裁定書在卷可
      參，債務人確有薪資收入及受薪情形，亦有其任職昇益建
      材行負責人李淑華到庭證述無訛，並有債務人綜合所得稅
      各類所得資料清單附卷可稽。
（二）債務人確有薪資之固定收入，每月薪資約新台幣（下同）
      35,000元，其配偶月薪則為15,000元，所陳報每月必要生
      活支出為26,450元。債務人負債總金額為954,547元，依
      其提出為期6年72期之方案，清償總金額達612,000元，清
      償之成數為百分之64.11，成數非低，難認更生方案有何
      不公允之處。
（三）次按更生方案之最終清償期，自認可更生方案裁定確定之
      翌日起不得逾6年，但有特別情事者，得延長為8年，消債
      條例第53條第2項第3款定有明文。前開但書規定之立法目
      的乃在顧及債務人之清償能力，避免更生方案訂定之最終
      清償期過短，致債務人每期應給付之金額過高而無力履行
      ，始規定有延長之必要（參見本條款之立法理由），是本
      條款之目的在將原為6年之清償額，由債務人自己於其所
      提更生方案平攤為8年給付，非謂債務人應增加2年之給付
      額，更非謂法院有權命將更生方案之履行期限強制延長為
      8年，此亦可由消債條例施行細則第27條規定「債務人提
      出之更生方案最終清償期逾6年者，應表明無法於6年內清
      償之特別情事。」可得而知。是以，聲明異議人主張履行
      期限應延長為8年乙節，未據陳明本件有何應予延長之特
      別情事存在，難認正當。又更生方案是否允當，應係斟酌
      現時債務人之固定收入及必要支出，而定其公允之還款方
      案即可，與其年齡是否正值壯年無涉。
（四）聲明異議人另主張債務人積欠高額債務之原因，係因其有
      侈奢浪費情事，故不應免責乙節，此乃本院裁定債務人是
      否免責時所應斟酌的事項，非本件更生方案是否公允妥適
      所應審究之法定事由，此部分異議理由，無足憑採。
四、綜上所述，原裁定所認可之更生方案，核屬公允、適當、可
    行。又查無同條例第63條或第64條第2項所定不應認可之消
    極事由存在，乃逕依同條例第64條第1項裁定予以認可債務
    人所提更生方案，並依同條例第62條第2項酌定其生活限制
    ，經核並無不合。從而，本件聲明異議，非有理由，應予駁
    回。
五、爰依民事訴訟法第240條之4第3項，裁定如主文。
中    華    民    國    99    年    8     月    30    日
                  臺灣宜蘭地方法院民事庭
                  民事庭  法  官  郭淑珍
上為正本係照原本作成。
如不服本裁定，應於裁定送達後10日內向本院提出抗告狀(須附
繕本)，並繳納抗告費新台幣1000元。
中    華    民    國    99    年    8     月    30    日
                          書記官  廖穎穗

司法院資訊處製作；財團法人民間司法改革基金會備份。
